【裁判字號】    99,簡上,48
【裁判日期】    990604
【裁判案由】    返還停車位等
【裁判全文】
臺灣臺中地方法院民事判決  99年度簡上字第48號
上  訴  人  戊○○
訴訟代理人  丁○○
被 上訴 人  乙○○
訴訟代理人  丙○○
上當事人間返還停車位等事件，上訴人對於中華民國98年12月10
日本院臺中簡易庭98年度中簡字第1986號第一審判決提起上訴，
本院於99年5月14日言詞辯論終結，本院合議庭判決如下：
    主    文
上訴駁回。
第二審訴訟費用由上訴人負擔。
    事實及理由
壹、程序事項：
    上訴人經合法通知未於言詞辯論期日到場，核無民事訴訟法
    第386條各款所列情形，爰依被上訴人之聲請，由其一造辯
    論而為判決，合先敘明。
貳、實體事項：
一、兩造之上訴聲明：
(一)上訴人之上訴聲明：原判決廢棄；被上訴人在第一審之訴駁
    回。
(二)被上訴人之上訴答辯聲明：上訴駁回。並認原審判決並無不
    當。
二、本件經本院審理結果，認原審為被上訴人勝訴之判決，經核
    於法要無不合，應予維持，並引用第一審判決記載之事實及
    理由（如附件）。
三、上訴意旨略以：
(一)上訴人於92年4月23日與甲○○就坐落臺中市○○區○○段8
    53地號土地，權利範圍10000分之225，同段532建號即門牌
    號碼臺中市○○區○○街328號3樓建物，權利範圍全部，以
    及編號47號之停車位訂立買賣契約，並於同年6月5日辦理所
    有權移轉登記完畢。惟因編號47號停車位已遭他人使用而無
    法交付，其與甲○○乃合意變更買賣標的為編號62號之停車
    位，甲○○並交付62號停車位之使用權利證明書由上訴人執
    之向管理委員會報備使用迄今。上訴人自92年買受系爭編號
    62號停車位後，即占有使用迄今，除取得該車位之使用權利
    證明書外，並向管理委員會報備，每月按時繳交車位清潔費
    。凡此事實足認建物之全體區分所有權人就上訴人得專有使
    用系爭編號62號停車位已有默示之合意存在，其基於分管契
    約自得排他地使用編號62號停車位。又一般買賣停車位時，
    買受人事先莫不向管理委員會查詢車位登記情形，而上訴人
    使用之編號62號停車位漆有白線方格並書有「62」字樣，外
    觀上足以與地下室其他空間明顯區隔，被上訴人於購買前可
    實地勘查而得知該車位是否有人使用之情況。故被上訴人對
    上訴人使用編號62號停車位之事實，縱非明知，亦屬可得而
    知，其亦應受分管契約之拘束等語。
(二)依大樓管理委員會留存之原始車位配置圖所示，編號62號停
    車位所載「3E」，確實為上訴人所有建物之編號，足證該編
    號62號停車位確為上訴人買受並使用。原判決謂上訴人可能
    係基於使用借貸之權利事實而占用系爭車位；然查實務上因
    出租、出借而交付車位供他人使用，並不會將表彰車位所有
    權之使用權利證明書一併交付。況且上訴人於買受該建物及
    車位後，即持上開土地、建物權狀及編號62號停車位使用權
    利證明書向訴外人日盛國際商業銀行股份有限公司辦理貸款
    ，顯見上訴人已取得該車位權利，非單純使用而已等語。
四、被上訴人除引用原審陳述外，並補充：
    上訴人購買編號47號機械式停車位，被上訴人購買編號62號
    平面停車位，此有不動產買賣契約書為證，是上訴人主張其
    與原賣方甲○○合意變更買賣標的為系爭編號62號停車位，
    顯然不實在，且被上訴人所有平面式停車位價值高於機械式
    停車位，上訴人稱其與甲○○合意變更停車位標的，有違市
    場交易常情。又上訴人稱其以編號62號停車位向銀行辦理貸
    款，亦以編號62號停車位向管理委員會繳交停車位清潔費，
    並申請法院向銀行及管理委員會查詢等語。惟貸款銀行及管
    理委員會對於停車位所有權及分管權利之認定，並無實質上
    認定之權利，應無查詢之必要等語。
五、得心證之理由：
(一)上訴人雖仍執前詞主張其與甲○○合意變更買賣標的為編號
    62號之停車位；且系爭建物之全體區分所有權人就上訴人得
    專有使用系爭編號62號停車位已有默示之合意存在一節，惟
    查，依卷附上訴人提出其與甲○○所簽訂之不動產買賣契約
    所示（見原審卷第63頁），已明確記載上訴人所買受之停車
    位買賣標的為編號47號，綜觀該契約書內容，並無任何買賣
    雙方合意變更標的為系爭編號62號停車位之文字記載；上訴
    人雖另提出所謂62號停車位之使用權利證明書主張：甲○○
    交付62號停車位之使用權利證明書由其執之向管理委員會報
    備使用迄今等情，惟查，徵諸該份停車位使用權利證明書所
    示（見原審卷第64頁），其上使用人仍記載「甲○○」，且
    車位編號為「35、16號、62號」，該證明書所示車位編號顯
    與上開買賣契約書記載車位不符，車位數量亦有出入，交易
    價值顯非相當，亦無有任何上訴人與甲○○合意變更買賣標
    的車位編號之記載，則上訴人取得車位編號「35、16號、62
    號」使用權利證明書之原因事實，尚難逕認係基於上開買賣
    契約而來，且證人甲○○屢經傳訊未到，此外，復未據上訴
    人就此舉證以實其說，難認上訴人與甲○○有何合意變更買
    賣標的為編號62號之停車位之事實。縱以上訴人持該證明書
    向管理委員會報備並繳納車位清潔費使用迄今，然僅得推認
    其占用車位之外在事實，惟與使用人為何人、使用人是否適
    法有權占用一節，仍屬二事，且所有權、使用權人迭有更易
    不定，區分所有權人間對於非已使用之其他停車位上所停放
    車輛，係何人所有、所停放？是否有權停放？本無從單純自
    停車位上有停放車輛之外觀窺知，管理委員會對於停車位使
    用之形式上報備，僅係為管理之便而為之登記，不具有發生
    或消滅停車位權利歸屬之效力，仍應實質認定之，亦難僅以
    上訴人占用編號62號停車位之事實，遽予推認全體區分所有
    權人就上訴人得專有使用系爭編號62號停車位已有默示合意
    之事實存在，即無所謂此等分管契約存在，被上訴人亦無因
    上訴人占用編號62號停車位之事實，而受該不存在之分管契
    約之任何拘束。
(二)再依上訴人聲請本院函調其主張就上開建物及編號62號停車
    位向日盛商業銀行辦理房屋貸款之相關資料所示（見本院卷
    ），該銀行就上開建物進行資產鑑估時，雖有就編號62號停
    車位拍照（見函覆資料第52頁不動產照片）、並與建物評估
    價值（見函覆資料第65頁不動產鑑估表），亦有記載使用人
    「甲○○」、車位編號為「35、16號、62號」之停車位使用
    權利證明書檢附在內（見函覆資料第62頁），然該停車位使
    用權利證明書「建物門牌」欄之記載係「空白」，並未記載
    上訴人買受之上開建物門牌，與上訴人於本案所提出如前段
    所揭停車位使用權利證明書上「建物門牌」欄上記載「軍和
    街328號3F」即上訴人買受之上開建物門牌（見原審卷第64
    頁），二者顯有出入，顯見於上訴人辦理上開房屋貸款之際
    ，其所提出之停車位使用權利證明書上並未記載「軍和街32
    8號3F」，則上訴人於斯時是否買賣取得或合意變更取得編
    號62號停車位之使用權利容有疑義，該貸款銀行並於上開建
    物不動產鑑估表覆核意見欄記載：「2.本案缺車位證明文件
    」明確（見函覆資料第65頁），是以，依上訴人向日盛商業
    銀行辦理房屋貸款資料顯示，亦難證明上訴人於買賣上開建
    物時取得編號62號停車位之權利。是上訴人主張其有權占有
    使用系爭編號62號停車位一節，洵非有據，應予駁回。
(三)綜上，關於原判決認定上訴人無權占有系爭編號62號停車位
    ，被上訴人經由與甲○○間之買賣契約而取得對系爭停車位
    之所有權及分管權利，其請求上訴人返還系爭停車位及無權
    占用系爭停車位所受相當於租金之不當得利，於法有據等情
    ，業經原審判決中詳述其法律依據以及不採上訴人主張之理
    由，經核無不當，上訴人猶執前詞，指摘原判決不當，聲明
    廢棄改判，為無理由，應予駁回其上訴。
六、據上論結，本件上訴為無理由，依民事訴訟法第436條之1第
    3項、第463條、第385條第1項前段、第449條第1項、第454
    條第1項前段、第2項前段、第78條，判決如主文。
中    華    民    國    99    年    6     月    4     日
                  民事第二庭  審判長法  官  王  銘
                                    法  官  呂麗玉
                                    法  官  吳崇道
以上為正本係照原本作成。
不得上訴。
中    華    民    國    99    年    6     月    4     日
                                    書記官

司法院資訊處製作；財團法人民間司法改革基金會備份。
